臺灣高等法院臺南分院民事判決　九十二年度家上字第六七號　Ｊ
　　　上　訴　人　甲　○　○
　　　被上 訴 人　乙○○○○.
?
?
右當事人間請求離婚事件，上訴人對於中華民國九十二年四月八日臺灣嘉義地方法院
第一審判決（八十九年度婚字第三二八號）提起上訴，本院於九十三年五月十一日言
詞辯論終結，判決如下：
    主    文
原判決廢棄。
確認兩造間之婚姻無效。
第一、二審訴訟費用由被上訴人負擔。
    事    實
甲、上訴人方面：
  一、聲明：請求判決如主文所示。
  二、陳述：上訴人於民國七十九年三月二十二日與被上訴人結婚，係受人利用作為
      人頭，雙方並無真實結婚之意思，婚後雙方僅有片面之緣，並無夫妻之實，且
      音訊失聯至今已逾十年，兩造欠缺婚姻意思表示，如原判決理由四所載，請參
      酌並作為上訴理由一部分，為此請求貴院確認兩造間之婚姻無效。
  三、證據：於原審提出剪報影本一份、戶籍謄本影本一份、結婚契約影本一份為證
      ，並聲請訊問證人宋聯發。
乙、被上訴人方面：
    被上訴人未於言詞辯論期日到場，亦未提出書狀作何聲明或陳述。
丙、原審依職權向內政部警政署入出境管理局函查被上訴人入出境資料、向戶政機關
　　調閱兩造結婚申請登記資料。
丁、本院依職權調閱臺灣嘉義地方法院檢察署七十九年偵字第三一七四、三二四三號
    、八十年偵字第八三八號妨害風化案件歷審卷。
    理    由
甲、程序方面：
  一、上訴人起訴狀記載被上訴人姓名為亞娜林禮月斯，結婚契約則記載被上訴人姓
      名為亞娜林禮月斯（ANALYN BARRERA REYES），「一九七０年六月二十七日出
      生」。原審依職權向戶政機關調閱兩造結婚申請登記資料，其中結婚登記表記
      載被上訴人姓名為亞娜林禮月斯（ANALYN SUNG」，「一九七０年六月二十七
      日出生」。刑事判決記載被告英文姓名為「ANALYN.R.SUNG」，「五十九年六
      月二十七日出生」，於「七十九年五月三日入境」。內政部警政署九十年九月
      十二日（九十）警署資字第一八四三二二號書函記載「SUNG　ANALYN」其人，
      住「瓦厝仔」，「一九七０年六月二十七日出生」，「一九九０年五月三日入
      境」，一九九一年十二月五日出境。而上訴人確住於嘉義縣番路鄉番路村「瓦
      厝仔」十四號，有戶籍謄本可稽。另被上訴人姓名戶籍謄本記載為為宋亞娜林
      （ANALYN）。準此，上開被上訴人所載資料雖稍有不符，然因上訴人配偶僅有
      一人，上開之人顯屬同一人，爰將被上訴人名載為亞娜林禮月斯，並備註即戶
      籍謄本所記載之宋亞娜林（ANALYN）。
  二、按「婚姻之效力依夫之本國法」，涉外民事法律適用法第十二條前段定有明文
      。本件上訴人即夫為中華民國國民，妻即被上訴人為菲律賓國國民，有戶籍謄
      本一份、結婚契約影本一份附卷可稽，是本件兩造婚姻是否有效成立，自應適
      用中華民國法律。
  三、本件被上訴人未於言詞辯論期日到場，核無民事訴訟法第三百八十六條各款所
      列情形，爰依上訴人之聲請，由其一造辯論而為判決。
  四、又按婚姻無效、確認婚姻成立或不成立、撤銷婚姻、離婚或夫妻同居之訴，得
      合併提起，或於第一審或第二審言詞辯論終結前，為訴之變更、追加或提起反
      訴，民事訴訟法第五百七十二條第一項定有明文。本件上訴人起訴請求判決離
      婚，經原審以兩造之結婚係欠缺婚姻意思之虛偽婚姻為由，判決駁回上訴人離
      婚之訴，上訴人提起上訴並為訴之變更，請求確認兩造間之婚姻無效為訴訟標
      的，依前開條文規定，為人事訴訟程序所特別准許，本院自應為審理裁判。
乙、實體方面：
  一、上訴人主張：其於七十九年三月二十二日與被上訴人結婚，係受人利用作為人
      頭，雙方並無真實結婚之意思，婚後雙方僅有片面之緣，並無夫妻之實，且音
      訊失聯至今已逾十年，兩造欠缺婚姻意思證據，為此請求確認兩造間之婚姻無
      效。
  二、據上訴人於起訴時即主張：「：：，因係（受人利用作為人頭），婚後雙方僅
      有片面之緣，（並無夫妻之實），且音訊失聯至今已逾十年：：」等語，有起
      訴狀可稽。嗣於原審言詞辯論時主張：「（法官問：被上訴人何時入境？）七
      十九年間入境的，確實的時間我忘記了，來台後住在我家附近。」、「（問：
      為何入境後沒有與你同住，而住在附近？）因為我不是要娶太太，我是當人頭
      ，幫人家帶女孩子進來。」、「（問：被上訴人入境後有無與你同住？）有見
      過一次面，但是沒有與我同住，剛來時住在鄰居家，過一陣子就不見了，我不
      知道她何時出境。」；及於本院陳述：「當初我與被上訴人沒有結婚的意願，
      我們在菲律賓有舉行結婚的儀式，我們有到菲律賓的法院公證，當時被上訴人
      也有在場，我們當初會去辦結婚儀式，是因為我們都知道這只是假結婚，只是
      要讓被上訴人取得到台灣的管道，被上訴人入境之後從沒有與我同住過，被上
      訴人入境之後，我是在以後案件發生才在法庭與她見面。」等語，參酌證人宋
      聯發於原審證稱：被上訴人從來沒有跟上訴人同住過等語，及被上訴人於另案
      臺灣嘉義地方法院檢察署七十九年偵字第三一七四、三二四三號、八十年偵字
      第八三八號妨害風化案件警訊及偵查中亦自承為來台工作，方與被上訴人假結
      婚，且刑事判決亦認定訴外人林精添、林俊言安排假結婚，詐稱結婚後可來台
      工作，誘使上訴人至菲律賓與被上訴人辦理假結婚，使被上訴人陷於錯誤來台
      後，逼被上訴人從事脫衣舞表演並供觀眾撫摸，如有不從即打罵，並扣留被上
      訴人護照等情，業據本院依職權調閱另案臺灣嘉義地方法院檢察署七十九年偵
      字第三一七四、三二四三號、八十年偵字第八三八號妨害風化案件歷審卷查明
      屬實，並有臺灣嘉義地方法院檢察署七十九年偵字第三一七四、三二四三號、
      八十年偵字第八三八號起訴書、本院八十年度易字第一六八號刑事判決、本院
      八十年度上訴字第一０三五號刑事判決、最高法院八十年度台上字第五九七五
      號刑事判決影本各一份附卷可稽。則兩造之結婚係欠缺婚姻意思之虛偽婚姻，
      堪以認定。
  三、綜上，兩造之結婚係欠缺婚姻意思之虛偽婚姻，依民法第八十七條第一項前段
      「表意人與相對人通謀而為虛偽意思表示者，其意思表示無效」之規定，則兩
      造結婚並未有效成立。從而，上訴人請求判決確認兩造間之婚姻無效，為有理
      由。上訴意旨指摘原判決不當，求予廢棄改判，為有理由。爰由本院予以廢棄
      改判，如主文第二項所示。
丙、據上論結，本件上訴為有理由，依民事訴訟法第四百五十條、第七十八條、第四
    百六十三條、第三百八十五條第一項前段，判決如主文。
中　　　華　　　民　　　國　　九十三　　年　　　五　　　月　　二十五　　日
　　　　　　　　　　　　　　　　　　臺灣高等法院臺南分院民事第五庭
~B1審判長法官　游　　明　　仁
~B2　　　法官　蘇　　重　　信
~B3　　　法官　黃　　三　　哲
右為正本係照原本作成。
如對本判決上訴，須於判決送達後二十日內向本院提出上訴狀，未表明上訴理由者，
應於上訴後二十日內向本院提出理由書。
中　　　華　　　民　　　國　　九十三　　年　　　五　　　月　　二十六　　日
~B法院書記官　魏　　安　　里
